【裁判字號】    90,訴,1936
【裁判日期】    901112
【裁判案由】    偽造文書
【裁判全文】
臺灣台中地方法院刑事判決    九十年度訴字第一九三六號
    公  訴  人  臺灣台中地方法院檢察署檢察官
    被      告  甲○○
                乙○○
右列被告等因偽造文書案件，經檢察官提起公訴（九十年度偵字第六七Ｏ號），本院
判決如左：
    主      文
甲○○共同行使偽造私文書，足以生損害於他人，處有期徒刑捌月。緩刑貳年。在借
據上偽造之「蔡耀萱」署押及指印各壹枚沒收。
乙○○共同行使偽造私文書，足以生損害於他人，處有期徒刑肆月，如易科罰金以
佰元折算壹日。緩刑貳年。在借據上偽造之「蔡耀萱」署押及指印各壹枚沒收。
    事      實
一、緣甲○○前與丙○○有多次生意往來，且於民國八十七年八月間起，陸續持客票
    向丙○○借款多次，迄於八十八年九月間，因前交付給丙○○之由其本人所簽發
    面額為新台幣（下同）九十萬元及李淑雲所簽發面額分別為四十六萬元、四十萬
    元之支票三張退票，尚積欠丙○○共一百七十六萬元，經丙○○一再要求甲○○
    出面處理，詎甲○○為取信丙○○以取回上開支票，竟與其妻乙○○共同意圖為
    自己不法之所有，及基於行使偽造私文書之犯意聯絡，於八十八年九月六日，在
    新竹市○○路三十三號丙○○住處，表示願共同償還借款，而由甲○○簽發借據
    一紙，並在借據上之立據人欄偽造「蔡耀萱」之署押，再由乙○○在「蔡耀萱」
    署押下填載其本人之身分證字號及捺指印，表明係甲○○與蔡耀萱二人向丙○○
    借支一百七十六萬元，願自八十八年十月六日開始每月償還五萬元，貨款每半年
    結算一次，應算入借支裡面，借支利息千分之九點五等語，而偽造蔡耀萱名義之
    借據一紙，並持以交付丙○○，致丙○○誤認乙○○即蔡耀萱，且願為借款之擔
    保，因而陷於錯誤將前開退票之支票返還甲○○，足以生損害於丙○○及蔡耀萱
    。嗣因甲○○未依借據之約定履行，且避不出面處理，丙○○始知受騙。
二、案經丙○○訴由臺灣台中地方法院檢察署檢察官偵查起訴。
    理      由
一、訊據被告甲○○、乙○○固坦承有偽造蔡耀萱名義簽立借據並取回退票之支票等
    情不諱，惟矢口否認有何詐欺取財之犯行，被告甲○○辯稱：其交付借據並不是
    要取回支票，而是要表明確實有欠丙○○錢，且其陸續有還丙○○約十餘萬元，
    其並未詐欺取財云云；被告乙○○則辯稱：蔡耀萱的署押是甲○○簽的，是其先
    生要其蓋手印及填載身分證字號的，其不知道嚴重性云云。然查：右揭事實，業
    據被害人丙○○於偵查中及本院審理時指訴綦詳，復有借據影本一份、存證信函
    影本一份附於偵查卷可稽。被告甲○○並未徵得蔡耀萱之同意，即擅自以蔡耀萱
    之名義作為共同立據人，此據被告甲○○於本院審理時供述屬實，而被告乙○○
    既知悉其非蔡耀萱本人，卻在借據蔡耀萱之署押上按捺指印及填載其身分證字號
    ，顯係施用詐術之行為。被告乙○○於本院審理時供稱：「（是否看過借據之內
    容？）有的」、「我有看到借據上蔡耀萱的名字」等語，足見其亦知悉被告甲○○積欠被害人借款，及所書立之借據內容，且係以蔡耀萱之名義所偽造，允無疑
    義。查被告二人偽造蔡耀萱之名義簽立借據私文書，並持以交付被害人，足以生
    損害於蔡耀萱及被害人；又被告二人以前開蔡耀萱名義為共同立據人所偽造之借
    據，取回退票之支票三張，亦有為自己不法所有之意圖。本件事證明確，被告二
    人之犯行洵堪認定。
二、核被告二人所為，均係犯刑法第二百十六條、第二百十條之行使偽造私文書罪及
    刑法第三百三十九條第一項之詐欺取財罪。被告二人間有犯意聯絡及行為分擔，
    均為共同正犯。被告二人偽造署押之行為，為其等偽造私文書之部分行為；偽造
    文書之低度行為，復為行使偽造私文書之高度行為所吸收，均不另論罪。所犯上
    開二罪間，有方法、結果之牽連關係，為牽連犯，應依刑法第五十五條之規定從
    一重之行使偽造私文書罪處斷。查被告乙○○行為後，刑法第四十一條業於九十
    年一月十日修正公布，並於同年月十二日生效，其中第一項關於得易科罰金之罪
    ，修正為最重本刑為五年以下有期徒刑以下之刑之罪，是本件被告所犯之行使偽
    造私文書罪，係屬得易科罰金之罪名，修正後之規定自較修正前之舊法有利於被
    告，依刑法第二條第一項前段之規定，應適用裁判時之法律即修正後之規定。爰
    分別審酌被告二人犯罪之動機、目的、主債務人係被告甲○○，被告乙○○於犯
    罪所居之地位尚屬次要、被告甲○○業與被害人達成和解，被害人亦請求對被告
    二人從輕量刑，此據被害人於本院審理時指述明確，亦有清償債務和解書一份附
    於本院卷可稽，及被告二人已具悔意，犯後態度良好等一切情狀，量處如主文所
    示之刑，並就被告乙○○部分諭知易科罰金之折算標準。查被告二人前均未曾受
    有期徒刑以上刑之宣告，有臺灣高等法院被告全國前案紀錄表及臺灣台中地方法
    院檢察署刑案資料查註紀錄表在卷可參，其等因一時失慮，偶罹刑典，經此刑之
    宣告，應知警惕而無再犯之虞，本院認以暫不執行其刑為適當，均併予宣告緩刑
    二年，用勵自新。被告二人於借據上偽造之「蔡耀萱」署押及指印各一枚，應依
    刑法第二百十九條之規定宣告沒收。
據上論斷，應依刑事訴訟法第二百九十九條第一項前段、刑法第二條第一項前段、第
二十八條、第二百十六條、第二百十條、第三百三十九條第一項、第五十五條、第四
十一條第一項前段、第七十四條第一款、第二百十九條、罰金罰鍰提高標準條例第一
條前段、第二條，判決如主文。
中    華    民    國      九十      年        十一      月      十二    日
       臺灣台中地方法院刑事第七庭
                                       法  官  簡源希
右正本證明與原本無異。
如不服本判決，應於判決送達後十日內向本院提出上訴狀，上訴於臺灣高等法院臺中
分院( 須附繕本 )。
                                       書記官
中    華    民    國      九十      年       十一      月     十三    日
附錄論罪科刑法條：
刑法第二百十六條：行使第二百十條至第二百十五條之文書者，依偽造、變造文書
                  或登載不實事項或使登載不實事項之規定處斷。
刑法第二百十條：偽造、變造私文書，足以生損害於公眾或他人者，處五年以下有期
                徒刑。
刑法第三百三十九條第一項：意圖為自己或第三人不法之所有，以詐術使人將本人或
                          第三人之物交付者，處五年以下有期徒刑、拘役或科或
                          併科一千元以下罰金。


司法院資訊處製作；財團法人民間司法改革基金會備份。
